【裁判字號】    97,易,1918
【裁判日期】    971024
【裁判案由】    詐欺
【裁判全文】
臺灣板橋地方法院刑事判決              97年度易字第1918號
公  訴  人  臺灣板橋地方法院檢察署檢察官
被      告  乙○○
上列被告因詐欺案件，經檢察官提起公訴（97年度偵字第15360
號）及移送併案審理（97年度偵字第15929 號），本院判決如下
：
    主  文
乙○○幫助意圖為自己不法之所有，以詐術使人將本人之物交付
，累犯，處有期徒刑伍月，如易科罰金，以新臺幣壹仟元折算壹
日。
    事  實
一、乙○○有竊盜、侵占、偽造文書及違反麻醉藥品管理條例、
    毒品危害防制條例等前科。前因竊盜案件，經本院以91年度
    易字第489 號刑事判決判處有期徒刑六月確定。復又因侵占
    案件，經本院以93年度易緝字第151 號刑事判決判處有期徒
    刑三月確定；及因過失傷害案件，經本院以93年度交易緝字
    第6 號刑事判決判處有期徒刑四月確定；再因偽造文書案件
    ，經臺灣桃園地方法院以93年度易緝字第101 號刑事判決判
    處有期徒刑八月確定。後三案嗣經臺灣桃園地方法院以94年
    度聲字第1729號裁定應執行有期徒刑一年二月確定，並與前
    揭竊盜案件接續執行後，嗣於民國95年8 月3 日縮刑假釋出
    監，並於96年1 月8 日縮刑假釋期滿，假釋未經撤銷視為執
    行完畢。
二、乙○○雖預見提供金融機構帳戶之存摺、金融卡及密碼供他
    人使用，將可供詐欺犯罪者作為詐騙他人將款項匯入該帳戶
    之用，而幫助他人犯詐欺取財罪，竟仍不違背其本意，基於
    幫助詐欺之不確定故意，先於民國97年3 月3 日至第一商業
    銀行雙和分行開立000-00000000000 號之存款帳戶（下稱系
    爭第一銀行帳戶），再於同年3 月4 日至臺灣郵政股份有限
    公司永和郵局開立帳號為00000000000000號之存款帳戶（下
    稱系爭郵局帳戶）後，隨即在其位於臺北縣永和市○○路75
    巷33弄3 號住處，將上開帳戶之存摺、晶片金融卡及密碼等
    物件，交予真實姓名年籍不詳、自稱「王文徐」之成年男子
    ，供其所屬之詐欺集團作為詐欺犯行使用。嗣該詐欺集團之
    成年成員於取得上開帳戶之資料後，即基於意圖為自己不法
    所有之犯意，先後為下列詐欺犯行：
(一)於97年4 月8 日夜間11時許撥打電話予甲○○，詐稱其於網
    路購物時誤簽成分期付款，必須至自動櫃員機解除設定等語
    ，使甲○○因而陷於錯誤，於同年月9 日下午4 時5 分許、
    4 時14分許，至臺北縣板橋市第一銀行之自動櫃員機，依指
    示操作後分別將新臺幣（下同）五千元、五萬元轉帳匯款至
    被告系爭第一銀行帳戶內，旋即遭人提領一空。
(二)於97年4 月9 日撥打電話予丙○○，詐稱其於網路購物時簽
    錯分期付款單，必須至自動櫃員機操作中止分期付款等語，
    使丙○○因而陷於錯誤，於同日下午5 時26分許，至臺北縣
    林口鄉○○路郵局之自動櫃員機，依指示操作後將二萬九千
    九百八十三元轉帳匯款至被告系爭郵局帳戶內，旋即遭人提
    領一空。
三、案經臺北縣政府警察局永和分局報請臺灣板橋地方法院檢察
    署偵查起訴及移送併案審理。
    理    由
一、證人即被害人甲○○、丙○○於警詢中所為之證述，雖均係
    被告乙○○以外之人於審判外之陳述，惟經本院於審判期日
    調查證據時提示被告並告以要旨後，被告並未於言詞辯論終
    結前聲明異議，且本院審酌上開證人前與被告素無怨隙、僅
    為單純之詐欺案件被害人，衡情當無構詞誣陷被告之動機，
    是渠等於案發後記憶猶新之際所為之證述，可信性甚高，如
    引為證據，應屬適當，依刑事訴訟法第159 條之5 第2 項之
    規定，即得作為證據，合先敘明。
二、前揭事實業據被告於本院審理中坦承不諱，並為認罪之表示
    ，核與證人即被害人甲○○、丙○○於警詢中所為之證述相
    符，並有被告系爭第一銀行帳戶、郵局帳戶之開戶資料、交
    易明細各一份，被害人自動櫃員機交易明細共三份附卷可稽
    ，足認被告上開不利於己之自白，與事實相符，應堪採信。
    按在金融機構開設存款帳戶，原係針對個人社會信用而予以
    資金流通，具有強烈之屬人性，而金融帳戶為個人理財之工
    具，於郵局或銀行等金融機構申請開設存款帳戶並無任何特
    殊之資格限制，一般民眾皆可利用存入最低開戶金額之方式
    ，任意在銀行或郵局等金融機構申請開設存款帳戶，且一人
    並可於不同之金融機構申請多數之存款帳戶使用，尚無任何
    困難，此乃眾所周知之事實，被告案發當時為已滿36歲之成
    年人，顯屬有一般社會經驗之人，對此應有所認知。是依一
    般人之社會生活經驗，若見他人不以自己名義申請帳戶，反
    而向人收集存款帳戶為不明用途使用或流通，衡情對於該等
    帳戶可能供作不法目的使用，當有合理之預見。況且利用他
    人帳戶從事詐欺取財等犯罪，早為大眾傳播媒體廣為報導，
    被告為有社會經驗之成年人，應可預見交付其名義之帳戶存
    摺及金融卡等物件予不相識之人流通，有幫助從事詐欺取財
    等犯罪之可能，但仍將其所有系爭第一銀行及郵局帳戶之存
    摺、金融卡、密碼等物件交付他人使用，以致自己完全無法
    了解、控制該帳戶物件之使用方法及流向，則被告應具有縱
    有人利用該等金融帳戶實施詐欺取財或其他犯罪之用，亦不
    違背其本意之幫助意思甚明。據此，本案事證明確，被告犯
    行堪以認定，應依法論科。
三、論罪科刑部分：
(一)按刑法上之幫助犯，係對於犯罪與正犯有共同之認識，而以
    幫助之意思，對於正犯資以助力，而未參與實施犯罪之行為
    者而言（最高法院75年度臺上字第1509號、88年度臺上字第
    1270號判決要旨參照）。如未參與實施犯罪構成要件之行為
    ，且係出於幫助之意思提供助力，即屬幫助犯，而非共同正
    犯。查被告將其所有系爭第一銀行及郵局帳戶之存摺、金融
    卡、密碼等相關物件提供該名自稱「王文徐」之成年人，再
    由該成年人所屬詐欺集團成年成員基於不法所有之意圖，對
    被害人甲○○、丙○○等人施以詐術，致使甲○○、丙○○
    等人陷於錯誤，先後將上開款項匯入被告所提供之系爭第一
    銀行及郵局帳戶內，是被告所為係參與詐欺取財罪構成要件
    以外之行為，且在無證據證明被告係以正犯而非以幫助犯之
    犯意參與犯罪之情形下，應認其所為係幫助犯而非正犯行為
    。故核被告所為，係犯刑法第30條第1 項前段、第339 條第
    1 項之幫助詐欺取財罪。被告以一幫助詐欺行為致該詐欺集
    團分別詐騙被害人甲○○及丙○○二人之財物，同時觸犯二
    幫助詐欺取財罪，為想像競合犯，應依刑法第55條之規定從
    一重處斷。又被告係基於幫助之犯意而為非屬詐欺取財犯行
    之構成要件行為，為幫助犯，爰依刑法第30條第2 項之規定
    ，按正犯之刑減輕之。
(二)被告前因竊盜案件，經本院以91年度易字第489 號刑事判決
    判處有期徒刑六月確定。復又因侵占案件，經本院以93年度
    易緝字第151 號刑事判決判處有期徒刑三月確定；及因過失
    傷害案件，經本院以93年度交易緝字第6 號刑事判決判處有
    期徒刑四月確定；再因偽造文書案件，經臺灣桃園地方法院
    以93年度易緝字第101 號刑事判決判處有期徒刑八月確定。
    後三案嗣經臺灣桃園地方法院以94年度聲字第1729號裁定應
    執行有期徒刑一年二月確定，並與前揭竊盜案件接續執行後
    ，嗣於95年8 月3 日縮刑假釋出監，並於96年1 月8 日縮刑
    假釋期滿，假釋未經撤銷視為執行完畢乙節，有臺灣高等法
    院被告前案紀錄表一份在卷可按，其受有期徒刑執行完畢後
    五年內，故意再犯本件有期徒刑以上之罪，為累犯，應依刑
    法第47條第1 項之規定加重其刑。
(三)本院爰審酌被告有如事實欄部分所述之多項前科，有臺灣高
    等法院被告前案紀錄表一份在卷可參，素行非佳，其犯罪之
    動機、目的，明知使用他人帳戶以詐欺之情形猖獗，仍提供
    系爭帳戶予詐欺集團使用，助長詐騙財產犯罪之風氣，造成
    無辜民眾受騙而受有金錢損失，實為當今社會詐財事件發生
    之根源，並擾亂金融交易往來秩序及社會正常交易安全甚鉅
    ，且亦因被告提供個人帳戶，致使執法人員難以追查正犯之
    真實身分，兼衡本案被害人遭詐騙之金額共計約八萬餘元，
    數目雖不少，惟尚非甚鉅，暨被告坦承犯行之態度等一切情
    狀，量處如主文所示之刑，並諭知易科罰金之折算標準，以
    資懲儆。
(四)被害人甲○○部分之犯罪事實，原雖未據起訴，然此部分既
    與原經起訴且為本院論罪科刑部分有想像競合犯之裁判上一
    罪關係，業如前述，亦為起訴之效力所及，本院自應併予審
    理，附此敘明。
據上論斷，應依刑事訴訟法第299 條第1 項前段，刑法第339 條
第1 項、第30條、第55條、第47條第1 項、第41條第1 項前段，
刑法施行法第1 條之1 第1 項、第2 項前段，判決如主文。
本案經檢察官吳宗光到庭執行職務。
中    華    民    國    97    年    10    月    24    日
                  刑事第十四庭  審判長法  官 李幼妃
                                      法  官 鄭燕璘
                                      法  官 張紹省
以上正本證明與原本無異。
如不服本判決，應於判決送達後十日內敘明上訴理由，向本院提
出上訴狀 (應附繕本) ，上訴於臺灣高等法院。
                                      書記官 周雅玲
中    華    民    國    97    年    10    月    31    日
附錄本案論罪科刑法條全文：
中華民國刑法第339條第1項
意圖為自己或第三人不法之所有，以詐術使人將本人或第三人之
物交付者，處五年以下有期徒刑、拘役或科或併科一千元以下罰
金。


司法院資訊處製作；財團法人民間司法改革基金會備份。
